福建金門地方法院民事判決　　　　　　100年度訴字第6號
原　　　告　環遊國際通運有限公司
法定代理人　李沃耀
原　　　告　環遊國際旅行社有限公司
法定代理人　李沃耀
共同訴訟
代理人　　　方耀德律師
　　　　　　丁志達律師
　　　　　　陳錫川律師
被　　　告　坤龍航運股份有限公司
兼　法 定
代　理 人　 翁炳贊
被　　 告　 翁炳信
　　　　　　林志國
　　　　　　林志忠
兼以上被告
之訴訟代理
人　　　　　呂保民
被　　　告　洪仁忠
上列當事人間請求撤銷股東會決議等事件，經本院於民國100年5
月30日言詞辯論終結，判決如下：
    主  文
被告坤龍航運股份有限公司於民國九十九年十二月二十五日召開
之九十九年度臨時股東會關於「修改公司章程」之決議應予撤銷
。
原告其餘之訴駁回。
訴訟費用由被告等共同負擔新台幣參仟肆佰陸拾柒元，餘由原告
負擔。
    事實及理由
壹、本件原告起訴主張：
一、原告為被告坤龍航運股份有限公司（下稱坤龍航運公司）之
    股東。原告於99年12月25日在坤龍公司召開99年度臨時股東
    會中，對開會通知記載之召集事由「改選董事、監察人」及
    「修改公司章程」議案主張及（一）會議應議事項之進行順
    序及程序（即議程）未經董事會決議通過、（二）坤龍航運
    公司非公開發行公司，董監事選舉議案不得採候選人提名制
    度、（三）選舉議案之投票方法不得採勾選方式，亦不得未
    記載股數、（四）出席股數不足修改章程、（五）擔任董事
    、監察人之股東，就擬修改之董監報酬章程條文有利害關係
    應予迴避，不得加入章程修改案之表決等事項表示異議。被
    告坤龍公司仍進行投票、表決，選出被告翁炳贊、林志國、
    洪仁忠、翁炳信、林志忠等5人為董事，被告呂保民為監察
    人，並決議修改公司章程，顯有召集程序、決議方式違反法
    令情形，爰依公司法第189條規定，於法定期間提起撤銷之
    訴。
二、被告坤龍航運公司於99年12月25日召開之系爭臨時股東會，
    並無議程，經原告當場異議後，被告雖稱開會通知之記載即
    為議程等云，然者，開會通知乃通知開會之文件，議程則為
    規範會議進行程序之文件，二者本無從混淆，且觀之該開會
    通知中，有關改選董事、監察人議案，並無新任董監事之任
    期起訖，有關修改公司章程議案，亦無擬修改之章程條文及
    前後對照表，復無開會、臨時動議、散會等議案程序，其非
    規範股東會如何進行之議程要甚明顯，則系爭臨時股東會之
    應議事項進行順序及程序（即議程），顯未經被告坤龍航運
    公司董事會決議通過，依上揭說明，應屬召集程序違反法令
    情形，其所為決議，依公司法第189條規定，原告自得訴請
    撤銷。
三、被告坤龍航運公司為非公開發行股票公司（系爭臨時股東會
    中，被告坤龍航運公司已自承非公開發行股票公司），依公
    司法第192條之1及第216條之1規定暨經濟部函釋意旨，其董
    事、監察人選舉不適用候選人提名制度，惟99年12月25日所
    召開之系爭臨時股東會，其董事、監察人改選議案，竟採取
    候選人提名制度，並要求股東僅得就選票所列董監事候選人
    為勾選，顯然決議方法違反法令，原告得依公司法第189條
    規定訴請撤銷該決議。
四、被告坤龍航運公司章程第14條第1項及第3項分別規定：「本
    公司設董事五人、監察人一人」，「股東會選任董事、監察
    人分開選舉，每一股份得分配選舉與應選出之董事、監察人
    相同之人數，圈選超出應選人數者視為廢票，圈選人數不足
    應選人數者，不足部分視為棄權，由所得選票代表選舉權較
    多者當選。即本選舉方式採全額連記法」。依該規定，股東
    之每一股份於董事選舉時，得將選舉權投予1至5個候選人（
    惟每一候選人僅能獲得一個選舉權），是若被告坤龍航運公
    司擬採勾選方式，即應依每一股東之實際持股數，提供相對
    數量之選票（譬如股東持股50股，理論上可有50種投票選擇
    ），否則，即應允許股東自行填載選票上擬投之股數及擬圈
    選之候選人（譬如股東持股50股，於第1章選票上投30 股圈
    選5個候選人，於第2章選票上投15股圈選4個候選人，於第3
    張選票上投5股圈選1個候選人）。惟被告坤龍航運公司提供
    之選票，既未允許股東自行填載擬投之股數，並採勾選方式
    ，顯然妨礙股東投票權之行使，違反公司章程規定，其有決
    議方法違反法令之情形，應屬明確，依公司法第189 條規定
    ，原告亦得訴請撤銷該決議。
五、查被告坤龍航運公司系爭臨時股東會於做成本件「修改公司
    章程」之決議時，並未有代表已發行股份總數三分之二以上
    之股東出席，依最高法院判決判例意旨，原告顯非不得以其
    決議方法違反法令為由，訴請法院撤銷其決議。
六、被告翁炳贊、林志國、洪仁忠除係被告坤龍航運公司之股東
    外，並分別擔任該公司之董事長及董事，則其就公司章程第
    21條第3款原訂「董事監察人酬勞百分之一」之規定，擬修
    改為「董事監察人酬勞百分之三」之議案，有自身利害關係
    致有害於公司利益之虞，應屬明顯，依上開公司法第178 條
    規定，本不得加入表決，亦不得代理其他股東行使其表決權
    ，惟經原告當場提出異議後，被告等人仍堅持加入表決，並
    計入同意之表決權數，致該公司修改章程議案照案通過，顯
    有決議方法違反法令情形，原告依公司法第189條規定，亦
    得訴請撤銷該決議。
七、系爭臨時股東會之決議，既有諸多召集程序、決議方法違反
    法令情事，並經原告環遊國際通運有限公司（下稱環遊通運
    公司）、環遊國際旅行社有限公司（下稱環遊旅行社公司）
    於系爭臨時股東會中，一一當場表示異議，而原告李沃耀於
    系爭二個議案進行投票表決時復尚未出席，依上揭最高法院
    73 年台上字第595號判例及86年台上字第3604號判決意旨，
    自已取得提起撤銷股東會決議之訴之訴權。
八、被告坤龍航運公司99年12月25日之系爭臨時股東會決議經法
    院撤銷後，其所選任之被告翁炳贊等五席董事、被告呂保民
    一席監察人及由新選任之董事所互推之董事長即被告翁炳贊
    ，與被告坤龍航運公司間之董事長、董事、監察人委任關係
    即隨之不存在，爰依前揭最高法院判決意旨，同時請求確認
    其間之委任關係不存在，而為訴之聲明第二、三項及第四項
    之請求。另依公司法第183條第1項規定，系爭臨時股東會之
    議事錄，應於股東會後20日內分發予各股東，惟被告等違反
    該規定至今未將股東會議事錄交付原告。按原告曾依公證法
    第116條規定，請求鈞院公證人前往系爭股東會現場全程體
    驗作成公證書，則有關系爭臨時股東會之出席情形、開會過
    程、所作成決議及原告所為異議等事項，均有鈞院公證人參
    與體驗，爰以之為證。
九、並聲明：
（一）被告坤龍航運股份有限公司於民國99年12月25日召開之99
      年度臨時股東會關於「改選董事監察人」及「修改公司章
      程」之決議應予撤銷。
（二）請求確認被告坤龍航運股份有限公司與被告翁炳贊、林志
      國、洪仁忠、翁炳信、林志忠之董事委任關係不存在。
（三）請求確認被告坤龍航運股份有限公司與被告呂保民間之監
      察人委任關係不存在。
（四）請求確認被告坤龍航運股份有限公司與被告翁炳贊間之董
      事長委任關係不存在。
（五）訴訟費用由被告負擔。
貳、被告則抗辯：
一、該公司臨時股東會召集程序及決議方法均沒有違反法令。
二、董事會議事錄於法院保全證據當天就送至本院，因當天負責
    人不在，承辦小姐不知道法院之用意；對於公司之議程，慣
    例都是實施，而且每家公司議程都是如此，都是固定的格式
    ，我們沒有印議程表，因為我們公司不是上市公司，所以沒
    有印議程表，而且議程並不影響股東會決議的結果。有關選
    舉，是一個股東給1張選票，但是每個股東有記明持股數，
    雖然採勾選的方式，但是每個股東可以自行記載股票的分配
    ，並沒有限制。經濟部解釋沒有拘束本案之效力，從法條去
    判斷這不是禁止規定，而且修改章程要送經濟部變更登記，
    但是本公司之章程送審，經濟部並沒有意見。公司法第192
    條之1規定「公開發行股票之公司董事選舉，採候選人提名
    制度者」，其意為如採候選人提名制度，就依上開規定，如
    不採，就依照公司之制度，並沒有規定非公開發行股票公司
    ，不可以採這個制度，從條文看不出這個文義。公司章程沒
    有規定，選票第一股東姓名，第二持股數，至於股數要分配
    給誰，對於全名連記法是沒有意義，並無影響他的權利，而
    且對原告之權益也不造成影響。國民黨的黨代表，也是採全
    額連記法，亦是勾選制，如依原告之主張，如有影響權利原
    告之主張才有意義。而且沒有「限制」註明，縱然有限制註
    明，也不影響原告之權利，更不影響投票結果及權利。全額
    連記法在公司治理有其義務，贏的全拿，這是立法的問題，
    在沒有修法之前，很多公司都採全額連記法，李沃耀本身在
    股東會前也有拉票，沒有人接受他的作為，所以沒有人支持
    他。
三、修改董監事酬勞是一種抽象性的規定，並不是具體的交易行
    為，它所適用的對象是所有歷任及以後當選董監事的人，至
    於誰當選尚未可知，是否適用利益迴避值得探討。
參、兩造不爭執事項
一、被告坤龍公司之股東計有環遊通運公司持有129,000股，
    占3%、環遊旅行社公司持有129,000股，占3%、翁炳贊
    持有1,021,250股，占23.75%、林志國持有1,021,250股，
    占23.75%、洪仁忠持有215,000股5%，李沃耀持有1,
    784,500股，占41.5%。
二、坤龍公司於99年12月7日通知於99年12月25日召開臨時股東
    會。
三、臨時股東會開會通知書記載召集事由(1)改選董事、監察人
    (2)修改公司章程。
四、原告於99年12月25日坤龍公司召開99年度臨時股東會對開會
    通知記載之召集事由「改選董事、監察人」及「修改公司章
    程」等議案主張：「（一）會議應議事項之進行順序及程序
    （即議程）未經董事會決議通過、（二）坤龍航運公司非公
    開發行公司，董監事選舉議案不得採候選人提名制度、（三
    ）選舉議案之投票方法不得採勾選方式，亦不得未記載股數
    、（四）出席股數不足修改章程、（五）擔任董事、監察人
    之股東，就擬修改之董監報酬章程條文有利害關係應予迴避
    ，不得加入章程修改案之表決。」等當場表示異議。惟經原
    告就上開事項表示異議後，被告坤龍航運公司仍進行投票、
    表決，選出被告翁炳贊、林志國、洪仁忠、翁炳信、林志忠
    等五人為董事，被告呂保民為監察人，並決議修改公司章程
    。
五、原告於99年12月25日臨時股東會當場表示異議，並於決議一
    個月內之100年1月21日向本院提起本訴。
六、被告坤龍航運公司為非公開發行股票公司。
七、被告坤龍航運公司章程第14條第1項及第3項分別規定：「本
    公司設董事五人、監察人一人」，「股東會選任董事、監察
    人分開選舉，每一股份得分配選舉與應選出之董事、監察人
    相同之人數，圈選超出應選人數者視為廢票，圈選人數不足
    應選人數者，不足部分視為棄權，由所得選票代表選舉權較
    多者當選。即本選舉方式採全額連記法」。
八、被告公司於上開臨時股東會提供每位股東壹張選票，並記明
    該股東之持股數。
九、被告翁炳贊、林志國、洪仁忠除係被告坤龍航運公司之股東
    外，且翁炳贊同時擔任該公司之董事長；林志國、洪仁忠擔
    任該公司之董事。
十、被告翁炳贊、林志國、洪仁忠就公司章程第21條第3款原訂
    「董事監察人酬勞百分之一」之規定，擬修改為「董事監察
    人酬勞百分之三」之議案，原告以上開被告有自身利害關係
    致有害於公司利益，依上開公司法第178條規定，不得加入
    表決，亦不得代理其他股東行使其表決權，當場提出異議後
    ，被告翁炳贊、林志國、洪仁忠仍加入表決，並計入同意之
    表決數。
十一、李沃耀於上開臨時股東會進行臨時動議事項方行簽到。
十二、原告曾依公證法第116 條規定，請求法院公證人前往系爭
      股東會現場全程體驗作成公證書。
肆、本院得心證部分
一、按當事人對於他造主張之事實，於言詞辯論時不爭執者，依
    民事訴訟法第280條第1項之規定，視同自認。此之所謂「不
    爭執」，係指不陳述真否之意見而言。若已明白表示「對於
    他造主張之事實不爭執」，則為自認而非不爭執。又當事人
    於訴訟上所為之自認，於辯論主義所行之範圍內有拘束當事
    人及法院之效力，法院應認其自認之事實為真正，以之為裁
    判之基礎。在未經自認人合法撤銷其自認前，法院不得為與
    自認之事實相反之認定。有關原告主張被告翁炳贊、林志國
    、洪仁忠除係被告坤龍航運公司之股東外，並分別擔任該公
    司之董事長及董事，則其就公司章程第21條第3款原訂「董
    事監察人酬勞百分之一」之規定，擬修改為「董事監察人酬
    勞百分之三」之議案，有自身利害關係致有害於公司利益之
    虞，應屬明顯，依公司法第178條規定，本不得加入表決，
    亦不得代理其他股東行使其表決權，惟經原告當場提出異議
    後，被告等人仍堅持加入表決，並計入同意之表決權數，致
    該公司修改章程議案照案通過，顯有決議方法違反法令情形
    一情，被告等固承認被告翁炳贊、林志國、洪仁忠除係被告
    坤龍航運公司之股東外，且翁炳贊同時擔任該公司之董事長
    ，林志國、洪仁忠擔任該公司之董事。再公司章程雖為應登
    記之事項，惟登記係對抗要件，而非生效要件，故公司章程
    一經修正即生效。又參諸公司法第228條規定公司盈餘之分
    派為每年分派一次，公司於會計年度終了後且有盈餘時，由
    董事會依公司章程編造盈餘分派議案，並應踐行公司法保障
    股東權益之相關程式規定，可知盈餘分派之議案應以「上年
    度財務表冊」為基礎，於彌補虧損及提列法定盈餘公積後方
    得分派，分配議案應以「編造時已生效之章程」為依據，並
    且須經董事會提出於股東會承認，即可分發予股東。則被告
    翁炳贊、林志國、洪仁忠就公司章程第21條第3款原訂「董
    事監察人酬勞百分之一」之規定，擬修改為「董事監察人酬
    勞百分之三」之議案，被告等為現任董監事，系爭股東會後
    又當選董事、監察人，顯有自身利害關係致有害於公司利益
    ，依上開公司法第178條規定，不得加入表決，亦不得代理
    其他股東行使其表決權，經原告當場提出異議後，被告翁炳
    贊、林志國、洪仁忠等人仍加入表決，並計入同意之表決數
    ，顯違反公司法第178之條規定，原告主張被告此部分決議
    違反法令，為有理由，此部分之決議，應予撤銷。
二、有關原告主張被告坤龍航運公司系爭臨時股東會於做成本件
    「改選董監事」之決議時，並未有代表已發行股份總數三分
    之二以上之股東出席一情，為被告所否認，並辯稱原告李沃
    耀同時代表公司、個人，簽到代表公司，但不簽到個人部分
    ，但其實際參與會議，有違誠信原則，最高法院院判例是在
    確認是否在場，與此案事實背景不同等語置辯。經查，坤龍
    公司個人股東李沃耀於上開臨時股東會進行臨時動議事項方
    行簽到，為兩造所不爭執，故李沃耀於修改章程之時，雖在
    場，但並沒有簽到為真實，因此以被告坤龍公司之股東計有
    環遊通運公司持有129, 000股，占3%、環遊旅行社公司
    持有129, 000股，占3%、翁炳贊持有1,021,250股，占23.
    75%、林志國持有1,021,250股，占23.75%、洪仁忠持有
    215,000股5%，李沃耀持有1,784,500股，占41.5%等人持
    有股份，亦為兩造所不爭執，故坤龍公司修改章程之時，扣
    除李沃耀個人所持股份1,784, 500股（占公司持股41.5 %）
    未簽到，仍有持有58.5%股份之股東出席系爭股東會為真實
    。按股份有限公司董事之選任方式，依公司法第198條第1項
    之規定，除公司章程另有規定外，每一股份有與應選出董事
    人數相同之選舉權，得集中選舉一人，或分配選舉數人，由
    所得選票代表選舉權較多者，當選為董事。至選任董事之股
    東會出席定額應適用公司法第174條所定應有代表已發行股
    份總數過半數股東之出席。次按公司法第189條之1規定股東
    會於董事任期未屆滿前，經決議改選全體董事者，如未決議
    董事於任期屆滿始為解任，視為提前解任。上開規定依同法
    第227條準用於監察人。徵諸第199條之1立法理由明謂：
    「依第195條第1項規定，董事係採任期制。惟實務上公司於
    董事任期中提前改選者頗多，而依其所附會議紀錄及召集通
    知，均僅載明改選董監事議案；又依第172條規定改選案，
    係經董事會議決通過，始行通知各股東開會，雖未同時於議
    程中就現任董事為決議解任，而實務上均於新任董事就任日
    視為提前解任，爰增訂本條，俾釐清董事與公司之權益關係
    。」，顯見本條新增之立法目的旨在釐清股東會於董事任期
    屆滿前提前改選董事時，新舊任董事任期問題，而非規定董
    事選任或解任之方式，亦非強調提前改選應經較慎重之特別
    決議程序或股東會決議改選全體董事須先為解任董事之決議
    。另由立法體系觀之，公司法第195條規定董事之任期、第
    198 條規定董事選任之方式、第199條規定解任董事之方式
    ，第199條之1係規定提前改選全體董事時，現任董事任期之
    末日為何，而非規定提前改選全體董事時，其決議方式應遵
    循第199條第2項之規定。又第192條第4項及第216條第3項規
    定公司與董事、監察人間之關係，屬委任關係，於董事、監
    察人任期屆滿，兩造間之委任關係即不復存在。而公司法關
    於董事之解任設有決議解任（第199條特別決議解任）及當
    然解任（第195條第1項任期屆滿自然解任、第195條第2項主
    管機關命令改選期限屆滿不改選當然解任、第197條第1項持
    股轉讓超過選任當時所持有公司股份總額二分之一當然解任
    ）兩種。上開規定依第227條亦均準用於監察人。第199條之
    1既曰「視為提前解任」，當不以改選全體董事前先行決議
    解任全體董事為必要，即改選全體董事前無須經決議解任全
    體董事之程序，是其解任性質應屬法律所定當然解任之一種
    ，而非決議解任至明，否則法律即無須特別設定「視為提前
    解任」。從而改選全體董事、監察人與解任董事、監察人之
    意涵不同，當無須於改選前先經特別決議解任全體董事、監
    察人，僅須以選任全體董事、監察人之方式即以第174條所
    定應有代表已發行股份總數過半數之出席，因坤龍公司章程
    已有約定依全額連記法選舉方式，故依照公司法第198條規
    定，依坤龍公司章程規定之投票方式選任即可。原告主張認
    為公司改選董事、監察人，應適用第199條第2項特別決議之
    規定，顯逾越該條立法目的，所持法律見解容有誤會。因此
    原告主張系爭改選全體董監事之議案，未依公司法第199條
    第2項、第227條之規定，僅由出席股東代表股份總數2,515,
    500萬股（占股份總數58.5%）之股東出席，未達三分之二股
    份總數，系爭臨時股東會作成改選董事、監察人之決議，即
    有違反上開公司法之規定，為無理由，應予駁回。
三、按法院對於撤銷決議之訴，認為其違反之事實非屬重大，且
    於決議無影響者，得駁回其請求，公司法第189條之1定有明
    文；則查，被告坤龍公司合計有股東6人（法人股東即原告2
    人，自然人4人），則系爭臨時股東會在場者有4人（個人股
    東李沃耀同時兼2家法人之法定代理人），臨時股東會開會
    通知書記載召集事由(1)改選董事、監察人(2)修改公司章程等
    2項，並由董事長翁炳贊擔任主席之會議，且依章程第14條
    第1項、第3項採取全額連記法之選舉方式選任董事、監察人
    ，而股東翁炳贊（持有1,021,250股，占23.75%）、林志國
    （持有1, 021,250股，占23.75%）、洪仁忠（持有215,000
    股，占5%）合計持有股份占全股份52.5%，原告環遊通運公
    司（持有129, 000股，占3%）、環遊旅行社公司（持有129,
    000股，占3%）與個人股東李沃耀（持有1,784,500股，占
    41.5%），合計持有股份占全股份47.5%。坤龍公司之章程復
    約定採用全額連記法，少數股東無法集中選票保護至少一人
    當選，而多數股東只要掌握51.5%以上股份即能控制全部董
    監事。全額連記法之優點在於股東掌握過半的股權即可拿下
    所有的董監席次，使公司決策更有效率；缺點在於違反股東
    平等原則，形成萬年董監，使公司缺少制衡，少數股東權完
    全無法彰顯，對小股東非常不利，然全額連記法仍為公司法
    規定允許之選舉制度，因此本件有關原告主張「被告坤龍
    航運公司99年12月25日召開之系爭臨時股東會，並無議程、
    非公開發行股票公司（系爭臨時股東會中，被告坤龍航運
    公司已自承非公開發行股票公司），依公司法第192條之1及
    第216條之1規定暨經濟部函釋意旨，其董事、監察人選舉不
    適用候選人提名制度、應依每一股東之實際持股數，提供
    相對數量之選票」等情，縱然成立，亦難撼動坤龍公司依據
    章程約定採全額連記法之選舉方式所導致之優缺點。再按股
    東會除公司法另有規定外，由董事會召集之，公司法第171
    條規定甚明，是董事會係有召集權人，坤龍公司於99年12月
    25 日召集之股東臨時會，係由該公司之董事長翁炳贊依據
    公司董事會之決議召集，此有董事會議事錄可憑，原告主張
    本院前往保全證據之際，未查扣公司董事會議事錄，認為該
    公司未經董事會決議一情，為被告所否認，且被告洪仁忠稱
    保全證據當日不清楚法官問何事等語，與本院保全程序筆錄
    記載係經該公司在場主任許之蓉代為連絡回覆法官而為紀錄
    ，此有筆錄為憑。足見本院保全證據當日係法官經過在場之
    許之蓉另行詢問被告洪仁忠而由許之蓉回答法官，並非法官
    親自訊問洪仁忠所得之結果，顯為傳聞證詞，其中是否有轉
    述錯誤，有其可能性。故被告洪仁忠辯稱不知道法官問什麼
    ，實具可能性，尚難因保全證據當時未查扣有董事會議會紀
    錄即可認定坤龍公司之召開臨時股東會未經過董事會之決議
    ，何況坤龍公司當天即將董事會會議錄送達法院，足認系爭
    股東會應經董事會之決議而召集。再按股份有限公司設立董
    事會之趣旨，在使全體董事經參與董事會會議，互換意見，
    詳加討論後，決定公司業務執行之方針。因此，公司法第20
    3條、第204條、第205條第3項、第4項、第206條規定董事會
    之召集程序及決議方式，俾利全體董事出席董事會，及議決
    公司業務執行之計策。董事會召集程序及決議方式，違反法
    令或章程時，其所為決議，應屬無效。查本件系爭股東臨時
    會係由99年11月30日董事會所召集，而出席人員有翁炳贊等
    4名董事親自出席，上開出席人員亦為本件之被告等，即現
    任董、監事，故其等為密切結合股東，其等要召開董事會會
    議並無實際之困難，實無偽造董事會會議錄之必要與動機，
    是被告既然提出第4次董監事會議錄佐證，自足以證明，被
    告坤龍公司係經董事會決議而張開系爭股東臨時會無誤。
四、末按公司法第172條第5項之臨時動議，非謂現場所提議案，
    即屬臨時動議，而係會議議程中，無特定項目（程序）可供
    提議討論，於臨時動議之程序中進行之事項而言。若議程中
    本已列有特定程序於各該程序中所為提案或討論，即非屬該
    條所指之臨時動議。因此，所謂召集事由，只在表明會議內
    容要旨及程序。故召集事由，係指其案由、主旨之意，即只
    須列舉「改選董事、監察人」、「變更章程」或「公司解散
    、合併或分割」之事項，不必詳列提案之具體內容至明。又
    關於股東會修改章程之議案，公司會前於開會通知、議事手
    冊之召集事由中載明、揭露資訊，究須達到如何程度問題。
    相較於證券交易法（下稱證交法）第26條之1，就公司董事
    競業禁止、以發行新股分派紅利、公積撥充資本，及同法第
    43條之6第6項公司進行有價證券之私募之股東會議案，除規
    定需於召集事由中列舉並應說明其主要內容、重要事項，不
    得以臨時動議提出之規定者，公司法第172條第5項則僅規定
    ，股東會變更章程之議案，應在召集事由中「列舉」，不得
    以臨時動議提出。可知，以變更章程為召集事由者，於召集
    通知之召集事由中列舉，不得以臨時動議提出之意，非謂應
    將擬修正之章程條項詳列。再退一步言，縱然董事會決議未
    製作書面，重來一次股東會之召開，承上所述，本件之決議
    在被告持股占全股份52.5%，原告占有之持全股份47.5%，及
    章程採取全額連記法等情形，亦難改變坤龍公司之董監選舉
    結果，故本院參照上開公司法第189條之1之規定，認原告上
    開主張，為無理由，應予駁回。
五、從而，原告依據公司法第189條規定請求撤銷被告被告坤龍
    公司於99年12月25日召開之99年度臨時股東會關於「修改公
    司章程」之決議，為有理由，應予准許，該決議應予撤銷。
    「其餘請求確認被告坤龍公司與被告翁炳贊、林志國、洪仁
    忠、翁炳信、林志忠之董事委任關係不存在、確認被告坤龍
    公司與被告呂保民間之監察人委任關係不存在、確認被告坤
    龍公司與被告翁炳贊間之董事長委任關係不存在。」均無理
    由，應予駁回。
據上論結，本件原告之訴一部為有理由，一部為無理由，並依民
事訴訟法第79條，判決如主文。
中    華    民    國    100    年    6    月    20    日
                  民 事 庭     法  官  張珈禎
以上正本係照原本作成。
如對本判決上訴，須於判決送達後20日內向本院提出上訴狀。如
委任律師提起上訴者，應一併繳納上訴審裁判費。
中    華    民    國    100    年    6    月  20      日
                               書記官  許永溪